【裁判字號】    89,上訴,1476
【裁判日期】    890612
【裁判案由】    重傷害
【裁判全文】
臺灣高等法院刑事判決                  八十九年度上訴字第一四七六號
    上  訴  人  春蘭（依
    即  被  告
    指定辯護人  本院甲○
右上訴人因傷害致重傷案件，不服臺灣基隆地方法院八十八年度訴字第六二號，中
華民國八十九年三月十日第一審判決（起訴案號：臺灣基隆地方法院檢察署八十八年
度偵字第五一四五號）提起上訴，本院判決如左：
    主  文
原判決撤銷。
春蘭共同傷害人之身體，因而致人於重傷，累犯、處有期徒刑年肆月。
    事      實
一、春蘭於八十三年間因違反麻醉藥品管理條例案件，經台灣台南地方法院判處有
    期徒刑四月，春蘭不服原判決提起上訴，為本院台南分院判決上訴駁回確定，
    並入監於八十四年五月十八日執行完畢。詎其竟不知悔改，於民國八十八年四月
    二十四日晚上十時三十分許，在基隆市○○區○○路二七０巷二十五號前，因不
    滿乙○○在上址前高呼在屋內與春蘭友人打麻將之朋友丙○○ (綽號雯雯）名
    字，遂走出屋外而與乙○○發生口角，詎春蘭在一言不和下，竟與一不詳姓名
    之成年男子（約三十幾歲）基於普通傷害之共同犯意，由春蘭持木棒朝乙○○
    臉部揮打，該不詳姓名之成年男子則抓住乙○○，乙○○因春蘭突持木棒揮打
    ，且遭該不詳姓名之成年男子抓住，致閃躲不及，遭該木棒擊中右眼，肇致右眼
    受有外傷性眼球破裂，該眼視能全部喪失毀敗之重傷，嗣由春蘭之母陳阿緞
    及一名男子將乙○○送往基隆長庚紀念醫院急救。
二、案經乙○○訴由基隆市警察局第三分局報告台灣基隆地方法院檢察署檢察官偵查
    起訴。
    理      由
一、訊據被告春蘭矢口否認於上開時、地持木棒朝告訴人乙○○揮打等情，辯稱：
    那天是乙○○與丙○○打架，我沒有打架，我是去勸架的，丙○○是乙○○的女
    朋友，我認識乙○○，那天丙○○在我那邊打牌，乙○○打電話來找丙○○，在
    兩、三通電話中，聽到他們二人在吵架，後來乙○○來找丙○○，他們二人在外
    面打架，聽到丙○○在呼喊救命還敲門，我就出去勸架，我並沒有打乙○○，我
    是聽見雯雯（即丙○○）的呼叫才到屋外勸架，乙○○叫我不要管還推我一下，
    我就趺坐在地，後來就看見乙○○流血云云，然查春蘭如何於右揭時地持木棒
    朝乙○○臉部揮打，及由一不詳姓名之成年男子抓住乙○○，致乙○○閃躲不及
    ，遭該木棒擊中右眼，肇致右眼受有外傷性眼球破裂，該眼視能全部喪失毀敗之
    重傷等右揭事實，業據被害人乙○○指訴綦詳，核與目擊證人丙○○證述之情節
    相符，又被告春蘭與告訴人及證人丙○○間素無嫌隙，為被告所不否認，是告
    訴人暨證人丙○○自無攀誣之可能，再乙○○因春蘭之持棒揮打行為受有前開
    事實欄所載之重傷結果，有長庚紀念醫院開立之診斷證明書二紙在卷可參，且乙
    ○○之病情為右眼完全喪失視覺功能，亦有該院八八長庚院基字第二三九三號函
    文在卷可佐，被告則或言乙○○是丙○○打的、或言不知是何人打的、或言聽丙
    ○○說是其做（打）的等，前後所述不一及不定，且無何證據可資佐證，其所辯
    已無可採，況被告言其去勸架時，乙○○之眼睛還沒有被打到，而乙○○係於與
    被告打架後始發生其眼睛流血之事，本件自屬被告所為，被告稱係丙○○所打自
    無可採，又被告之母陳阿緞到本院作證時受被告之影響，為不實之陳述，表明
    未曾送乙○○去醫院（被告亦為此陳述，後來承認此部分其係說謊）及不在場等
    ，後經隔別訊問及經告訴人陳明長庚醫院有錄影，被告之母陳阿緞始坦承當時
    有在場及其送乙○○去醫院，且其女兒（即被告）有與乙○○打架，希望告訴人
    不要求這麼多（賠償），他們本來是很好的朋友，不可能故意打傷他，希望能輕
    判等語，足見被告所辯，不足採信，被告犯行，事證明確，洵堪認定。
二、乙○○因春蘭之持棒揮打行為致受有前開事實欄所載之重傷結果，有長庚紀念
    醫院開立之診斷證明書二紙在卷可參，且乙○○之病情為右眼完全喪失視覺功能
    ，亦有該院八八長庚院基字第二三九三號函文在卷可佐，告訴人此重傷害之結果
    與被告之傷害行為有因果關係。核被告春蘭所為，係犯刑法第二百七十七條第
    二項後段之傷害致重傷罪，被告與該不詳姓名之成年男子間有犯意之聯絡，行為
    之分擔，均為共同正犯，又被告有前開事實欄所載有期徒刑執行完畢之情事，有
    被告全國前案紀錄表附卷可稽，其在五年以內再犯本件有期徒刑以上之罪，為累
    犯，依刑法第四十七條規定加重其刑。審酌被告之品性、生活狀況、智識程度、
    犯罪時因細故即毆打被害人致喪失視能、犯罪後未尋求被害人之原諒等一切情狀
    ，量處如主文第二項所示之刑，以示儆懲。木棒未經扣案且無從證明係被告所有
    ，爰不予宣告沒收。
三、原審據以論罪科刑原非無見，惟對於被告與他人共犯之事實未詳予探究，並於事
    實欄明確認定，致適用法律滋生疑義，尚嫌疏漏。被告上訴意旨指摘原判決不當
    ，雖無理由，但原判決既有前揭可議之處，仍應由本院將原判決撤銷改判如主文
    。
據上論斷，應依刑事訴訟法第三百六十九條第一項前段、第三百六十四條、第二百九
十九條第一項前段、刑法第二十八條、第二百七十七條第二項後段、第四十七條判決
如主文。
本案經檢察官洪威華到庭執行職務。
中     華     民     國    八十九   年      六        月      十二      日
                            臺灣高等法院刑事第四庭
                                審判長法  官  蔡  永  昌
                                      法  官  陳  榮  和
                                      法  官  許  宗  和
右正本證明與原本無異。
如不服本判決應於收受送達後十日內向本院提出上訴書狀，其未敘述上訴之理由者並
得於提起上訴後十日內向本院補提理由書（均須按他造當事人之人數附繕本）。
                                      書記官  廖  艷  莉
中     華     民     國    八十九   年      六        月      十四      日


司法院資訊處製作；財團法人民間司法改革基金會備份。
